臺灣臺中地方法院刑事判決　　　　　　　96年度易字第4845號
公　訴　人　臺灣臺中地方法院檢察署檢察官
被　　　告　甲○○
　　　　　　乙○○
上列被告等因業務侵占案件，經檢察官提起公訴（96年度偵字第
14319號），經本院合議庭裁定改依簡式審判程序審理，判決如
下：
    主    文
甲○○意圖為自己不法之所有，而侵占對於業務上所持有之物，
處有期徒刑拾月，減為有期徒刑伍月，如易科罰金，以新臺幣壹
仟元折算壹日。
乙○○意圖為自己不法之所有，而侵占對於業務上所持有之物，
處有期徒刑陸月，減為有期徒刑參月，如易科罰金，以銀元參佰
元即新臺幣玖佰元折算壹日。緩刑貳年。
    犯罪事實及理由
一、犯罪事實：甲○○、乙○○原係位在雲林縣斗六市○○路○
    段55號活綠實業股份有限公司（下稱活綠公司）之業務員，
    負責活綠公司之推銷貨物及收取貨款等業務，均為從事業務
    之人。甲○○、乙○○竟各意圖為自己不法之所有，基於反
    覆侵占活綠公司帳款之犯意，甲○○自民國95年1月起96年4
    月間止（於附表一所示之時間），乙○○自94年10月間起至
    95年3月止（於附表二所示之時間），向如附表一、二收款
    對象欄所示之客戶，收取客戶所給付予活綠公司之貨款後，
    未按期繳回活綠公司，而以變易持有為所有之意思，接續予
    以侵占入己（詳細之收款時間、收款對象、收款金額詳如附
    表一、二所示），甲○○以此方式侵占活綠公司貨款共新臺
    幣（下同）107萬7001元；乙○○侵占總額為7萬9320元。
二、證據名稱：
(一)、被告甲○○、乙○○於偵查及本院審理時之自白。
(二)、告訴人活綠公司代理人柯開運律師於偵查及本院準備程序及
    審理時之指述。
(三)、證人程允中、施怡均於偵查中之證述。
(四)、卷附之存證信函、侵占明細確認單、侵占金額明細表各2份
    在卷可參。
三、就被告乙○○部分之新舊法比較：被告乙○○行為後，刑法
    業已於95年7月1日修正施行，茲將新舊法之比較適用說明如
    下：
(一)、修正後刑法第2條第1項規定，已將新舊法律適用之「從新從
    輕」原則，改採「從舊從輕」原則，而此規定僅係規範行為
    後法律變更所生新舊法律比較適用之準據法，並非實體刑罰
    法律，自不生行為後法律變更之比較適用之問題，應逕行適
    用新法第2條第1項之規定，為「從舊從輕」之比較。
(二)、刑法第33條第5款部分：本件論罪科刑之法條有罰金刑，而
    被告行為後，刑法第33條第5款業於95年7月1日修正公布施
    行；修正後刑法該款規定「罰金：新臺幣一千元以上，以百
    元計算之。」，與修正前該款規定「罰金：一元以上。」不
    同。比較新舊法結果，以舊法較有利於行為人，故依刑法第
    2條第1項前段規定，本案關於上開法條之法定刑罰金部分，
    自應適用行為時之法律即修正前刑法第33條第5款規定決定
    其罰金部分之法定刑。
(三)、法定刑為罰金之「提高標準」適用部分：被告行為後，刑法
    施行法第1條之1於95年6月14日修正公布增訂。修正增訂之
    刑法施行法第1條之1規定：「中華民國九十四年一月七日刑
    法修正施行後（按指九十五年七月一日），刑法分則編所定
    罰金之貨幣單位為新臺幣。九十四年一月七日刑法修正時，
    刑法分則編未修正之條文定有罰金者，自九十四年一月七日
    刑法修正施行後，就其所定數額提高為三十倍。但七十二年
    六月二十六日到九十四年一月七日新增或修正之條文，就其
    所定數額提高為三倍」，查本件被告所犯之罪之法定刑有罰
    金刑，且為刑法分則編未修正之條文而定有罰金刑者，依刑
    法施行法第1條之1，自應就罰金數額提高為30倍，而於刑法
    施行法第1條之1修正增訂前，其貨幣單位為銀元，罰金刑之
    提高標準應適用罰金罰鍰提高標準條例第1條之規定「依法
    律應處罰金、罰鍰者，就其原定數額得提高為二倍至十倍」
    ，而再依現行法規所定貨幣單位折算新臺幣條例第2條規定
    ：「現行法規所定金額之貨幣單位為圓、銀元或元者，以新
    臺幣元之三倍折算之」。如換算為新臺幣，則上開條文之法
    定刑罰金刑部分，亦應提高30倍，是其關於法定刑為罰金部
    分之提高標準，新舊法間並無有利或不利之情形，是本案關
    於論罪科刑法條之法定刑罰金提高標準部分，自應適用裁判
    時之法律即刑法施行法第1條之1之規定（最高法院96年度臺
    上字第827、1136號判決意旨參照）。
(四)、易科罰金部分：被告犯罪時之刑法第41條第1項前段規定：
    「犯最重本刑為五年以下有期徒刑以下之刑之罪，而受六個
    月以下有期徒刑或拘役之宣告，因身體、教育、職業、家庭
    之關係或其他正當事由，執行顯有困難者，得以一元以上三
    元以下折算一日，易科罰金。」，又被告行為時之易科罰金
    折算標準，修正前罰金罰鍰提高標準條例第2條（現已刪除
    ）規定，就其原定數額提高為100倍折算1日，則本件被告行
    為時之易科罰金折算標準，最高應以銀元300元折算1日，經
    折算為新臺幣後，應以新臺幣900元折算為1日。惟95年7月
    1日修正公布施行之刑法第41條第1項前段則規定：「犯最重
    本刑為五年以下有期徒刑以下之刑之罪，而受六個月以下有
    期徒刑或拘役之宣告者，得以新臺幣一千元、二千元或三千
    元折算一日，易科罰金。」比較修正前後之易科罰金折算標
    準，以95年7月1日修正公布施行前之規定，較有利於被告，
    則應依刑法第2條第1項前段，適用修正前刑法第41條第1項
    前段之規定，定其折算標準。
四、按所謂業務係指吾人於社會生活中所繼續經營之事務。查被
    告甲○○、乙○○分別於前開時間，任職於告訴人公司擔任
    業務人員一職，並負責為告訴人公司推銷貨物及收取貨款之
    工作，是其等所為代告訴人公司收取帳款之事務，即係被告
    等在社會生活中所繼續經營之事務，而為從事業務之人，故
    被告等持有告訴人公司應收貨款，即為基於業務上之關係而
    持有他人之物，其利用業務上之機會，侵占其業務上持有之
    款項，核被告等所為，係犯刑法第336條第2項之業務侵占罪
    。且查本件被告甲○○侵占附表一所示、被告乙○○侵占附
    表二所示之業務上所持有之物之行為，自前開時間持續將由
    客戶處收取之帳款挪為己用，其等先後多次業務侵占犯行，
    均各時間緊密，犯罪構成要件相同，顯基於反覆實施同一業
    務侵占犯意而為，依被告等之行為主觀犯意所為侵占如附表
    一、二所示款項，乃係出於單一之犯罪故意，且係侵害告訴
    人公司之同一法益而實現相同之犯罪構成要件行為，並行為
    時間及空間上有其連貫性，自應各以接續犯論以包括一罪。
    爰審酌被告等僅為一己之私，接續侵占告訴人公司貨款，被
    告甲○○所侵占之款項合計達107萬餘元、被告乙○○侵占
    之款項僅7萬餘元，被告等犯後已坦承全部犯行，且被告乙
    ○○業已告訴人公司達成和解，並已全數賠償告訴人公司，
    有告訴人公司所出具之收據乙份在卷可參，被告甲○○尚未
    償還告訴人公司任何款項等一切情狀，各量處如主文所示之
    刑。又被告等本件犯罪時間均係於中華民國九十六年罪犯減
    刑條例之基準日即96年4月24日以前，且無不得減刑之情事
    ，應依該條例第2條第1項第3款之規定，減輕其宣告刑二分
    之一，並依同條例第九條之規定，諭知易科罰金之折算標準
    ，以示懲儆。
五、末查：被告乙○○雖前於89年間，因偽造文書案件，經臺灣
    板橋地方法院以90年度訴字第188號判處有期徒刑4月，緩刑
    2年確定，然該緩刑之宣告未經撤銷，其刑之宣告失其效力
    ，有臺灣臺中地方法院檢察署刑案資料查註紀錄表及臺灣高
    等法院被告前案紀錄表各乙份在卷可按，被告乙○○坦承犯
    行，復已與告訴人公司達成和解，已如前述，足認其深具悔
    意，經此教訓，當知警惕而無再犯之虞，本院綜核各情，所
    宣告之刑，認以暫不執行為適當，併予宣告緩刑2年，以啟
    自新（另按犯罪在新法施行前，新法施行後緩刑之宣告，應
    適用新法第74條之規定，最高法院95年第8次刑事庭會議紀
    錄可資參照，是本件緩刑之宣告，應依修正後刑法第74條之
    規定，併此敘明）。
據上論斷，應依刑事訴訟法第273條之1第1項、第299條第1項前
段、第310條之2，刑法第2條第1項前段、第336條第2項、（修正
前、修正後）第41條第1項前段、第74條第1項第1款，修正前罰
金罰鍰提高標準條例第2條，現行法規所定貨幣單位折算新臺幣
條例第2條，中華民國九十六年罪犯減刑條例第2條第1項第3款、
第7條、第9條，刑法施行法第1條之1，判決如主文。
中　　華　　民　　國　　96　　年　　11　　月　　23　　日
                        臺灣臺中地方法院刑事第五庭
                            法  官  劉麗瑛
上正本證明與原本無異。
如不服本判決，應於收受送達後10日內向本院提出上訴書狀（應
敘述具體理由並附繕本）。
上訴書狀如未敘述理由，應於上訴期間屆滿後20日內補提理由書
於本院。
                            書記官  王玟
中　　華　　民　　國　　96　　年　　11　　月　　23　　日
附錄論罪科刑法條
中華民國刑法第336條
對於公務上或因公益所持有之物，犯前條第 1 項之罪者，處 1
年以上 7 年以下有期徒刑，得併科 5 千元以下罰金。
對於業務上所持有之物，犯前條第 1 項之罪者，處 6 月以上
5 年以下有期徒刑，得併科 3 千元以下罰金。
前二項之未遂犯罰之。
